【裁判字號】    95,訴,1991
【裁判日期】    970530
【裁判案由】    解除契約等
【裁判全文】
臺灣桃園地方法院民事判決              95年度訴字第1991號
原      告  戊○○
                      號
被      告  乙○○
訴訟代理人  林清漢律師
複  代理人  己○○
            丁○○
被      告  上嬴不動產仲介經紀股份有限公司
法定代理人  丙○○
訴訟代理人  甲○○
上列當事人間請求解除契約等事件，於民國97年5 月14日辯論終
結，本院判決如下：
    主  文
原告之訴駁回。
訴訟費用由原告負擔。
    事實及理由
甲、程序方面：
    按訴狀送達後，原告不得將原訴變更或追加他訴。但被告同
    意者，不在此限。被告於訴之變更或追加無異議，而為本案
    之言詞辯論者，視為同意變更或追加。民事訴訟法第255 條
    第1 項但書第1 款、第2 項定有明文。本件原告起訴時，原
    僅依買賣關係而生之物之瑕疵擔保請求權而主張減少價金，
    並聲明如備位聲明所示，嗣於本院民國96年6 月27日行言詞
    辯論程序時，以言詞追加依上開法律關係解除契約及主張契
    約無效，並聲明如先位聲明所示，核屬訴之追加，惟被告於
    訴之追加無異議，而為本案之言詞辯論，視為同意追加，依
    上規定，尚無不合，應予准許。
乙、實體方面：
一、原告起訴主張：伊於89年11月25日遭欺瞞的情況下經由被告
    上嬴不動產仲介經紀股份有限公司（下稱被告上贏公司）居
    間介紹，以新台幣（下同）327 萬元向訴外人唐吳雲椒購買
    乙間中古鬼屋，即坐落桃園縣中壢市○○段275 地號（權利
    範圍：一千分之二五七）土地，及其上門牌號碼桃園縣中壢
    市月眉里5 鄰月眉76-62 號五層樓房屋（下稱系爭房屋，並
    與上開土地合併簡稱系爭不動產），稱之鬼屋係因唐吳雲椒
    （即被告乙○○之配偶）前於系爭房屋內自殺身亡，伊入住
    後總感到不適、窒息感、呼吸困難，並罹患憂鬱症。此外，
    系爭房屋瑕疵處處，疑似為海砂屋，被告乙○○刻意粉刷油
    漆掩蓋事實，於伊入住後瑕疵一一浮現，牆壁隔間均有龜裂
    、剝離、脫落現象，於頂樓及樓梯間最嚴重，有石塊掉落及
    鋼筋外露現象，還需戴安全帽以保安全，如遇雨天即漏水導
    致室內潮濕、牆壁滲水，室內充滿危險。又被告乙○○稱因
    加裝鐵窗防盜，故以較高之金額出售，但事實上鐵窗材料空
    心脆弱易於破壞，伊曾因而遭竊，可見並無實益。同一社區
    之住戶買賣中古屋之價位均在200 萬元左右，被告乙○○卻
    以350 萬元賣給伊，價格過高。兩造曾於95年3 月15日於桃
    園縣政府進行消費糾紛協商並簽立協議書，被告卻遲遲未履
    行協商內容。基上，爰先主張依物之瑕疵擔保請求權，請求
    解除契約，再主張系爭不動產之所有權人唐吳雲椒於系爭買
    賣契約時業已死亡，與伊簽約之人係被告被告乙○○，而非
    唐吳雲椒，因此系爭買賣契約應屬無效。不論基於解除契約
    或契約無效，被告乙○○均因返還系爭買賣契約之買賣價金
    327 萬元，而被告上贏公司以不實之屋況告知伊，而收取10
    萬元之仲介費用，有違誠信原則，故請求被告上贏公司賠償
    伊10萬元之損害，爰聲明如後述先位聲明所示。如本件不能
    主張解除契約或契約無效，則請求減少系爭買賣契約之買賣
    價金170 萬元，以作為修復費用。被告上贏公司則基於同上
    理由，應賠償伊10萬元，而聲明如後述備位聲明所示。又上
    開消費者申訴案件協商紀錄書，係在對造以唐吳雲椒並非於
    系爭房屋自殺之不實言詞為詐欺行為下所簽，伊請求撤銷該
    消費者申訴案件協商紀錄，再為本件請求等語。並為如下之
    聲明：
  (一)先位聲明：
  1.被告乙○○應給付原告327 萬元。
  2.被告上贏公司應給付原告10萬元。
  (二)備位聲明：
  1.被告乙○○應給付原告170萬元。
  2.被告上贏公司應給付原告10萬元。
二、被告乙○○則以：
  (一)本件係成屋買賣，否認系爭不動產有瑕疵存在。且解除契約
    及減少價金請求權俱已罹於時效而消滅，因系爭買賣契約於
    89年11月25日簽訂，依民法第365 條規定早已時效消滅。又
    契約當事人雖為原告與唐吳雲椒，但實際履行契約者為其代
    理人及繼承人之一即被告乙○○，只是聽信代書建議，因簽
    約時尚未辦理繼承，嗣於89年12月5 日辦理繼承，故實際出
    賣人仍為被告乙○○，即履約人及所有權人皆為被告乙○○
    無誤。
  (二)本件兩造業於95年3 月15日於桃園縣政府簽訂消費糾紛協商
    成立紀錄書，被告乙○○以其參與協調非其本意，故迄今未
    依調解內容履行。然協商成立即有和解契約之效力，原告未
    依該協商聲請強制執行，卻提起本件訴訟，顯無理由，又唐
    吳雲椒非死於系爭房屋，而係桃園縣中壢市○○路○ 段75巷
    2 弄25號，原告主張被詐欺並非事實等語置辯，並聲明：如
    主文所示。
三、被告上贏公司則以：系爭房屋屋況係由被告乙○○提供，被
    告上贏公司否認明知原告所述之事實，且承辦業務員業已離
    職，依承辦業務員所稱，簽約前原告亦有實際看屋，不可事
    後主張不知瑕疵之存在，於桃園縣政府調解時亦有消保官居
    中協調等語置辯，並聲明：如主文所示。
四、原告主張：伊於89年11月25日在被告上贏公司之居間下，與
    被告乙○○簽立系爭買賣契約，以327 萬元之代價購買系爭
    不動產，惟系爭不動產之所有權人為被告乙○○之配偶唐吳
    雲椒，早系爭買賣契約簽立前即死亡，系爭買賣契約係由被
    告乙○○以唐吳雲椒之名義與伊簽立，伊於依約交付買賣價
    金而取得系爭不動產所有權後，曾向桃園縣政府消費者保護
    官申訴系爭房屋有瑕疵，兩造於95年3 月15日成立消費者申
    訴案件協商紀錄，其內容為：被告上贏公司、被告乙○○及
    訴外人唐儀珊、唐俊裕同意補貼原告25萬元，分12期給付，
    於每月6 日給付1 期，第1 期為95年4 月6 日給付3 萬元，
    自第2 期至第12期每月給付2 萬元，若1 期不履行視為全部
    到期，兩造其餘請求均拋棄，就本件消費不得再有任何爭執
    等語，而被告迄今仍未依上開協商內容履行等之事實，業據
    提出上述消費者申訴案件協商紀錄書、系爭買賣契約書（見
    本院卷第8 、9 、33-46 頁）為證，並經本院依職權向桃園
    縣政府調閱上開消費者申訴案件處理卷宗、並查詢唐吳雲椒
    之個人基本資料（見本院卷第74頁）無訛，且為被告所不爭
    執，復提出不動產專任委託銷售契約書為證（見本院卷第83
    頁），堪信為真正。
五、原告復主張：系爭不動產有如上所述之瑕疵，且被告未履行
    協商內容，伊自得依物之瑕疵擔保請求權，請求解除契約或
    減少價金，又唐吳雲椒於系爭買賣契約簽立前已死亡，系爭
    買賣契約之出賣人仍載為唐吳雲椒，系爭買賣契約應屬無效
    等語，則為被告所否認，經查：
  (一)按於鄉鎮調解委員會調解經當事人合意成立之調解書，如經
    法院核定者，與民事確定判決有同一之效力。調解書之作成
    及效力，準用上開鄉鎮市調解條例第22條至第26條之規定，
    修正前鄉鎮市調解條例第24條第2 項（現行法為第27條第2
    項）、消費者保護法第46條分別定有明文。又調解書如未經
    法院核定者，亦具有私法上契約之效力，有最高法院著有84
    年度台上字第1862號判決要旨可資參照。本件原告與被告所
    成立之消費者申訴案件協商紀錄書，係於95年3 月15日在桃
    園縣政府所作成，已如前述，本件協商紀錄書依上述處理卷
    宗所示，雖未經法院核定在案，而不具與民事確定判決同一
    之效力，惟仍具有私法上和解契約之效力，先予敘明。
  (二)次按，稱和解者，謂當事人約定，互相讓步，以終止爭執或
    防止爭執發生之契約；又和解有使當事人所拋棄之權利消滅
    及使當事人取得和解契約所訂明權利之效力，民法第736 條
    、第737 條分別定有明文。且和解契約之成立，民法並未特
    設規定，故為不要式契約及諾成契約，於當事人於締約時有
    合致之意思表示，即為成立要件。再按，和解原由兩造互相
    讓步而成立，和解之後任何一方所受之不利益均屬其讓步之
    結果，不能據為撤銷之理由。和解契約合法成立，兩造當事
    人即均應受該契約之拘束，縱使一造因而受不利益之結果，
    亦不得事後翻異，更就和解前之法律關係再行主張。又和解
    之本質，究為創設，抑為認定，應依和解契約之內容定之。
    當事人以他種之法律關係或單純無因性之債務約束等，替代
    原有之法律關係時，屬於創設；否則，以原來明確之法律關
    係為基礎而成立和解時，則屬認定。如係後者，非不得依原
    來之法律關係訴請給付，法院僅不得為與和解結果相反之認
    定。最高法院亦有82年度台上字第2015號判決要旨可參。查
    本件消費者申訴案件協商紀錄書之成立，係經原告以：1.鬼
    屋，前屋主女主人吊死在裡面。2.屋況坍塌崩裂，鋼筋外露
    生銹。3.一遇下雨屋內變成水災，室內物器發黴。4.款項多
    收50萬元，沒有誠實告知買方等事由，向桃園縣政府消費者
    保護官提出申訴，而經消保官會同原告、被告上贏公司、被
    告乙○○及唐儀珊、唐俊裕協商成立所作成，有上開處理卷
    宗可按，經核上開事由均與本件原告所主張之系爭不動產所
    存有之瑕疵相同，且原告就系爭不動產所有權人於系爭買賣
    契約成立前即死亡乙節，於上述消費者申訴案件協商紀錄書
    成立時，已有所主張，足認兩造就本件系爭不動產之瑕疵及
    原所有權人早於契約簽立前死亡之爭議均已經過協調，而達
    成和解。次查，基於系爭不動產前開瑕疵及原所有權人唐吳
    雲椒於契約成立前即死亡等事由，原告所得主張者包含解除
    契約、契約無效後之回復原狀請求權，或減少價金請求權（
    至於有無理由係屬另一問題），惟上開成立之和解契約，則
    係僅以金錢之給付替代原有之法律關係，揆諸上開說明，自
    應屬創設性質之和解契約，原告已不得再執本件和解契約即
    上述消費者申訴案件協商紀錄書成立前之事由再向被告有所
    主張，亦即原告僅得本於上述消費者申訴案件協商紀錄書內
    容向被告請求履行，不得再本於原先買賣契約所生之法律關
    係向被告有所請求。是故，本件原告就先位聲明、備位聲明
    所為之主張均屬無據，並無可採。
  (三)至於原告另主張伊係受被告以唐吳雲椒非死於系爭房屋之不
    實情事詐欺，而陷於錯誤與被告成立消費者申訴案件協商紀
    錄，請求撤銷該被詐欺所為之意思表示等語，亦為被告所否
    認。經查，唐吳雲椒係於89年10月5 日縊死，死亡地點則為
    桃園縣中壢市○○路○ 段75巷2 弄25號，並非系爭房屋之事
    實，有被告乙○○所提出臺灣桃園地方法院檢察署相驗屍體
    證明書乙紙在卷可稽（見本院卷第145 頁），並經本院依職
    權向該署調閱89年度相字第1594號相驗卷宗無訛，原告上開
    主張與事實不合，足以認定。是原告主張：伊係被詐欺而與
    被告成立上述消費者申訴案件協商紀錄書，伊得請求撤銷，
    再依系爭買賣契約原有之法律關係向被告為本件請求云云，
    洵無可採。
六、綜上，本件原告基於系爭買賣契約所生物之瑕疵擔保請求權
    、契約無效之法律關係所為之請求，因兩造已成立具創設性
    質之和解契約，而屬無據。從而，原告依上開法律關係，先
    位請求於契約解除後或契約無效後：1.被告乙○○應給付原
    告327 萬元。2.被告上贏公司應給付原告10萬元。及備位請
    求減少價金後：1.被告乙○○應給付原告170 萬元。2.被告
    上贏公司應給付原告10萬元，均無理由，均應予以駁回。
七、本件事證已臻明確，兩造其餘之主張、陳述及所提之證據資
    料，核與判決結果無何影響，爰不一一論述，附此敘明。
八、據上論結，本件原告之訴為無理由，依民事訴訟法第78條，
    判決如主文。
中    華    民    國    97    年    5     月    30    日
                  民事第一庭    法  官  范明達
以上正本係照原本作成
如對本判決上訴，須於判決送達後20日內向本院提出上訴狀
中    華    民    國    97    年    6     月    2     日
                                書記官  張豐松


司法院資訊處製作；財團法人民間司法改革基金會備份。
